【裁判字號】    98,交聲,1784
【裁判日期】    980921
【裁判案由】    聲明異議
【裁判全文】
臺灣高雄地方法院交通事件裁定        98年度交聲字第1784號
原處分機關  交通部公路總局高雄區監理所
異  議  人
即受處分人  甲○○
上列異議人即受處分人因違反道路交通管理處罰條例案件，對於
交通部公路總局高雄區監理所民國98年6 月5 日所為之處分（原
處分案號：高監自裁字第裁80-Z00000000號），聲明異議，本院
裁定如下：
    主  文
原處分撤銷。
甲○○汽車所有人，汽車行駛以安裝其他器具之方式，使不能辨
識其牌號，處罰鍰新臺幣參仟元並責令改正。
    理  由
一、聲明異議意旨略以：異議人即受處分人甲○○前於民國98年
    4 月28日晚上11時35分許，駕駛車號8170-LU 號自用小客車
    ，行經國道一號南下35.4公里處，為警攔查，認異議人於前
    號牌裝設三角器具，致無法辨識車號，以領有號牌不依規定
    位置懸掛掣單舉發，並經原處分機關依道路交通管理處罰條
    例第12條第1 項第7 款規定，裁處新臺幣（下同）5,400 元
    ，並吊銷汽車牌照。惟異議人於前號牌裝設三角器具，係為
    減少風阻及夜間昆蟲撞擊，而無藉此逃避警方取締之意，並
    未影響行車安全亦未違反法令，應為法律允許及保障；且本
    件經異議人申訴後，國道公路警察局於98年5 月27日函覆之
    函文內容，指稱異議人於前號牌裝設三角器具，致無法辨識
    車牌，並引用交通部96年4 月26日交路字第0960028650號函
    「車輛牌號擅自裝置於可控制變動之旋轉架上，自宜適用道
    路交通管理處罰條例第12條第1 項第7 款... 」等內容，認
    定異議人牌號向下傾斜，致無法辨識車號，然異議人於前號
    牌裝置之三角器具，僅使車牌角度向下偏15度角，其傾斜程
    度客觀上並未達無法辨識之程度，且本案係加設三角器具於
    前號牌處，並無可控制或旋轉等功能，舉發單位引用上開交
    通部96年4 月26日交路字第0960028650號函為舉發依據，實
    有不當，再者，原處分機關接獲上開國道公路警察局函文後
    ，並未通知異議人提示該三角器具，鑑定是否足致號牌傾斜
    達無法辨識之程度，其裁決亦有失當，爰依法聲明異議，請
    求撤銷原處分云云。
二、按汽車號牌懸掛位置，除原設有固定位置外，汽車號牌每車
    兩面，應正面懸掛於車輛前後端之明顯適當位置；汽車號牌
    不得變造損毀、塗抹或粘貼其他材料、加裝邊框或霓虹燈、
    裝置旋轉架、顛倒懸掛或以安裝其他器具之方式使不能辨認
    其牌號，並不得以他物遮蔽，如有污穢，致不能辨認其牌號
    時，應洗刷清楚，道路交通安全規則第11條第1 項第1 款、
    第2 項分別定有明文。次按汽車已領有號牌而未懸掛或不依
    指定位置懸掛者，處汽車所有人3,600 元以上10,800元以下
    罰鍰，並吊銷牌照；又汽車行駛損毀或變造汽車牌照、塗抹
    污損牌照，或以安裝其他器具之方式，使不能辨認其牌號，
    處汽車所有人2,400 元以上4,800 元以下罰鍰，並責令申請
    換領牌照或改正，道路交通管理處罰條例第12條第1 項第7
    款、第2 項、第13條第1 款亦有明文。
三、本件異議人固坦承有於上揭時、地為警舉發於上開自用小客
    車前號牌裝設三角器具，致無法辨識車號之事實，惟矢口否
    認有何違規之事實，並以上開情詞置辯。經查：
  (一)異議人於上開自用小客車前號牌加裝三角器具，致無法辨識
    車號，並於上揭時、地為警掣單舉發，經原處分機關依道路
    交通管理處罰條例第12條第1 項第7 款規定，裁處罰鍰5,40
    0 元，並吊銷汽車牌照等情，業據證人即本件舉發警員乙○
    ○於本院調查時具結證述：當天伊與同事在國道公路執行路
    檢勤務，分隊長說異議人開車要進入收費站，沒有看到他的
    前號牌，故予以攔查至槽化線，發現他的前號牌有裝設三角
    架，伊當時跟分隊長一起去盤查，伊並走到異議人的車子前
    面約15公尺處查看，無法明確辨識他的前號牌，才拿相機拍
    照、舉發，當天雖是夜間，但攔查位置在收費站旁，所以有
    照明燈。且伊已在國道警察隊服務將近8 年，亦曾舉發類似
    案件，依照伊的經驗判斷，本件前號牌加裝三角器具，致車
    牌角度向下傾，違規照相採證相機無法拍攝到異議人的前車
    牌等語明確（見本院卷第46至49頁），本院審酌本件證人係
    就案發當日親身經歷之取締經過作證，所證內容，就其目擊
    本件異議人違規情節及舉發經過敘述詳實明確，並無瑕疵，
    顯非一般憑空捏造證詞可擬，況舉發當時因鄰近收費站而有
    照明，光線良好，證人並親自走到距該車約15公尺處查看，
    確認無法辨識牌號，足見其上開證言應非虛妄；參以本件證
    人為依法執行勤務之員警，員警執行勤務，維護交通秩序，
    一旦發現民眾違反道路交通管理處罰條例之規定，依法取締
    舉發，乃職責所在，且其與異議人素無仇怨，僅係偶然舉發
    異議人違規行為，其經本院以證人身分傳喚到庭，具結後以
    偽證刑責作為擔保而為前開陳述，衡情當無自陷偽證罪而構
    詞誣陷異議人之理，且依其所述內容並無何矛盾或違背經驗
    法則之處，況異議人亦坦承於前號牌加裝三角器具之事實，
    是證人乙○○所為上述證言應屬真實可信，得為本院判斷之
    依據，從而，異議人加裝上開三角器具使前號牌向下傾斜，
    已達無法辨識車號之程度甚明，異議人辯稱：車牌傾斜程度
    並未達無法辨識牌號之程度云云，尚難採信。此外，並有交
    通部公路總局高雄區監理所高監自裁字第裁80-Ｚ000000000
    號違反道路交通管理事件裁決書、內政部警政署國道公路警
    察局公警局交字第Z00000000 號舉發違反道路交通管理事件
    通知單各1 紙、內政部警政署國道公路警察局第一警察隊98
    年5 月27日公警一交字第0980171842號函暨檢附之照片3 張
    、異議人提出之照片10張在卷可稽（見本院卷第7 、15至28
    頁背面），是異議人確有在上開車輛前號牌加裝三角器具，
    致無法辨識車牌之違規行為，堪以認定。
  (二)異議人又辯稱並無藉此規避警方取締云云，然異議人為警查
    獲時，先供稱：伊買車時即已裝設該三角器具等語，業據證
    人乙○○結證在卷（見本院卷第47頁），於聲明異議狀及及
    申訴單內，則稱：係為減少風阻及夜間昆蟲攻擊，純為美觀
    與視覺考量等語（見本院卷第5 、11頁），嗣於本院調查時
    又改口供稱：係因車子的保險桿內凹，想避免停車直接撞到
    保險桿才抓裝三角架等語（見本院卷第45頁），其歷次供述
    前後不一，是其加裝三角器具之目的為何，已非無疑。再者
    ，依司法院大法官釋字第275 號解釋意旨，人民違反法律上
    之義務而應受行政罰之行為，法律無特別規定時，雖不以出
    於故意為必要，仍須以過失為其責任條件，但應受行政罰之
    行為，僅須違反禁止規定或作為義務，而不以發生損害或危
    險為其要件者，推定為有過失，於行為人不能舉證證明自己
    無過失時，即應受處罰。另按違反行政法上義務之行為非出
    於故意或過失者，不予處罰，行政罰法第7 條第1 項亦有明
    定，故違反行政法上義務之行為非僅處罰故意行為，亦及於
    過失行為者甚明。而汽機車之車牌均應依規定懸掛，不得變
    造毀損或以安裝其他器具之方式使不能辨認其牌號，並不得
    以他物遮蔽等相關規定，乃眾所週知，異議人既為36歲之成
    年人，且領有普通小型車之駕駛執照，有公路監理電子閘門
    證號查詢汽車駕駛人資料1 紙可憑（見本院卷第52頁），對
    前開規定當無不知之理，縱其並無躲避查緝之故意，竟罔顧
    上該規定，擅自於自用小客車之前號牌加裝三角器具，致無
    法辨識車號，實有過失，參以異議人亦未舉證證明自己無過
    失，是其既有上開違反規定之行為，自不得以上開辯解卸責
    ，揆之前揭說明，異議人仍應就其過失之行為擔負其責。
  (三)原處分機關雖認異議人上述行為，係不依規定位置懸掛車牌
    ，而依道路交通管理處罰條例第12條第1 項第7 款、第2 項
    予以裁罰，然觀之本件卷附之警方採證照片3 張（見本院卷
    第22至24頁），該汽車前號牌仍懸掛於原廠設定即該車保險
    桿中間之位置，足見異議人所駕駛上開車輛之前號牌，仍以
    正面懸掛於車輛前端之明顯適當位置，是其所為尚與該條例
    第12條第1 項第7 款「不依指定位置懸掛」之要件有間；而
    異議人既係以加裝三角器具之方式，致使車牌角度向下傾斜
    ，而無法辨識車牌號碼，自屬同條例第13條第第1 款「以安
    裝其他器具之方式，使不能辨認其牌號」之違規行為，原處
    分機關逕依該條例第12條第1 項第7 款規定予以裁罰，尚有
    未洽。
  (四)至舉發機關雖引用交通部96年4 月26日交路字第0960028650
    號函解釋（見本院卷第16頁），認其舉發並無不當，並經原
    處分機關引為本件裁罰之依據。惟按法官依據法律獨立審判
    ，為憲法第80條所明定，且依司法院大法官會議釋字第137
    號、216 號解釋意旨，各機關依其職掌就有關法規為釋示之
    行政命令，法官於審判案件時，固可予以引用，但仍得依據
    法律，表示適當之不同見解，並不受其拘束。查原處分機關
    所引上開交通部函釋，係針對車輛號牌擅自裝置於可控制變
    動之旋轉架上，致有妨害牌號可辨識性者而言，本件號牌係
    固定於車前保險桿中間位置，無法翻轉，亦無從控制變動，
    尚與該函釋所指情形有別，故該函釋於本案應無適用餘地，
    併予敘明。
四、綜上所述，本件異議人確有自行加裝三角器具，致不能辨識
    其牌號之違規行為甚明，應依道路交通管理處罰條例第13條
    第1 款予以處罰。原處分機關依同條例第12條第1 項第7 款
    予以裁罰，尚有未洽。從而，本件異議雖無理由，然原處分
    既有上開可議之處，仍屬無可維持，應由本院將原處分撤銷
    ，另依同條例第13條第1 款及違反道路交通管理事件統一裁
    罰基準表之規定，裁處如主文第二項所示罰鍰並責令改正，
    以資適法。
據上論斷，應依道路交通案件處理辦法第20條前段，裁定如主文
。
中    華    民    國    98    年    9     月    21    日
                        交通法庭      法  官  周佳佩
以上正本證明與原本無異。
如不服本裁定，應於收受送達後5 日內向本院提出抗告狀。
中    華    民    國    98    年    9     月    23    日
                                      書記官  王立山


司法院資訊處製作；財團法人民間司法改革基金會備份。
